【裁判字號】    98,交聲,865
【裁判日期】    980922
【裁判案由】    違反道路交通管理處罰條例聲明異議
【裁判全文】
臺灣桃園地方法院交通事件裁定        98年度交聲字第865號
原處分機關  交通部公路總局新竹區監理所中壢監理站
異  議  人
即受處分人  甲○○
上列異議人即受處分人因違反道路交通管理處罰條例案件，對於
交通部公路總局新竹區監理所中壢監理站民國98年3 月16日壢監
裁字第裁53-DB0000000號違反道路交通管理事件裁決書所為之處
分，聲明異議，本院裁定如下：
  主  文
異議駁回。
    理  由
一、聲明異議意旨略以：原處分機關認異議人即受處分人甲○○
    ，於民國98年1 月17日13時10分許，騎乘車牌號碼081-DLE
    號普通重型機車，行經桃園縣中壢市○○○街與中園路口，
    有「闖紅燈」、「不服稽查取締逃逸」之違規行為，依違反
    道路交通管理處罰條例第53條第1 項及第60條第1 項之規定
    ，各處罰鍰新臺幣（下同）1,800 元及3,000 元。惟異議人
    當時在上班並未外出，亦未將上開重型機車借予他人騎乘，
    應無前揭交通違規情事，且舉發內容並無註明車種、顏色及
    附上違規照片，爰依法聲明異議等語。
二、按汽車駕駛人，行經有燈光號誌管制之交岔路口闖紅燈者，
    處1,800 元以上5,400 元以下罰鍰；汽車駕駛人，駕駛汽車
    有違反本條例之行為，經交通勤務警察或依法令執行交通稽
    查任務人員制止時，不聽制止或拒絕停車接受稽查而逃逸者
    ，除按各該條規定處罰外，處3,000 元以上6,000 元以下罰
    鍰，道路交通管理處罰條例第53條第1 項、第60條第1 項分
    別定有明文。又汽車駕駛人有第53條、第60條第1 項情形者
    ，各記違規點數3 點、1 點，道路交通管理處罰條例第63條
    第1 項第3 款、第1 款亦有明定。次按汽車駕駛人之行為有
    不服指揮稽查而逃逸之情形，當場不能或不宜攔截製單舉發
    者，得逕行舉發；逕行舉發，應記明車輛牌照號碼、車型等
    可資辨明之資料，以汽車所有人為被通知人製單舉發。道路
    交通管理處罰條例第7 條之2 第1 項第4 款、第4 項亦分別
    定有明文。
三、經查：
  (一)異議人所有之車號081-DLE 號重型機車，於前開時、地，經
    警員逕行舉發闖紅燈，以及拒絕停車接受稽查而逃逸之違規
    行為等情，有舉發違反道路交通管理事件通知單影本2 紙以
    及車號查詢重型機車車籍結果1 紙附卷可稽，並經證人即本
    件舉發警員林春森於本院調查時具結證稱：「當時我一個人
    騎車在中園路與福州二街口執行交通勤務，我的位置是在福
    州二街上，…福州二街與中園路口是一個T 字路口，如果我
    的方向是綠燈，相對的中園路上的號誌就是紅燈，當時我面
    向的號誌是綠燈時，發現一名男子他騎摩托車從我的右側闖
    越中園路與福州二街路口，他當時闖紅燈，所以我就騎摩托
    車從後面追趕，我從他左邊示意他停車，他先減速佯裝停車
    ，等我減速也要停車時，他就加速逃逸。」、「（問：當時
    有無看到機車車號？）答：有，因為當時示意他停車時，距
    離很近，所以看得很清楚他的車號。」、「（問：當時有無
    記下該機車的廠牌跟顏色？）答：有，我當時記下車號之後
    ，就立刻回派出所查詢車籍資料，要確定是否為贓車，查詢
    結果車子的廠牌、顏色都跟我目擊的機車一樣，所以我才開
    立罰單。」（見本院卷98年5 月22日訊問筆錄）。而證人林
    春森在福州二街與中園路口發現上開車輛違規開始，即緊盯
    該車，並於記下車號後，立刻回派出所查詢車籍資料，經查
    詢結果與異議人所有之車號081-DLE 號重型機車的廠牌、顏
    色都皆相符，足認本件應無誤認或誤記該違規車輛車牌號碼
    之情事。又汽車駕駛人有拒絕停車接受稽查而逃逸等當場不
    能或不宜攔截製單舉發之情形，得逕行舉發，已詳如前述，
    準此，如無證據足資證明執勤警員之舉發有誤或有捏造事實
    違法取締之情事，執勤警員本其維護交通秩序、安全職責所
    為之依法舉發，自應受到合法、正確之推定。本件並無任何
    積極證據足以證明該執勤警員之舉發係屬虛偽，或使人足信
    該名警員有何不可採之品性證據或前科證據存在，異議人亦
    未提出該名執勤警員之舉發確屬不實之相關證據以供調查，
    尚難僅憑異議人之片面指述遽認本件有濫行取締之情事，則
    執勤警員本其維護交通秩序安全職責所為之依法舉發，自應
    受到合法正確之推定。況證人林春森為桃園縣政府警察局中
    壢分局警員，與異議人素不相識，復無怨隙，應無甘冒觸犯
    偽證重罪，故意構詞誣陷異議人之可能，其證述應堪採信。
  (二)異議人雖辯稱：舉發單上之違規時間係伊上班時間且無外出
    ，另當日亦無將該機車借予他人使用云云。惟按道路交通管
    理處罰條例第85條第1 項規定：「本條例之處罰，受舉發違
    反道路交通管理事件之受處罰人，認為受舉發之違規行為應
    歸責他人者，應於舉發違反道路交通管理事件通知單應到案
    日期前，檢附相關證據及應歸責人相關證明文件，向處罰機
    關告知應歸責人，處罰機關應即另行通知應歸責人到案依法
    處理。逾期未依規定辦理者，仍依本條例各該違反條款規定
    處罰」，又違反道路交通管理事件統一裁罰基準及處理細則
    第36條亦明定：「本條例之處罰，受舉發違反道路交通管理
    事件之被通知人，認為受舉發之違規行為應歸責他人者，應
    於通知單記載之應到案日期前，檢附相關證據及足資辨識、
    通知應歸責人之證明文件，向處罰機關告知應歸責人，處罰
    機關應即另行通知應歸責人到案依法處理。逾期未依規定辦
    理者，仍依本條例各該違反條款規定處罰」。查違反道路交
    通管理事件，原則上固以處罰行為人即駕駛人為主，例外始
    處罰汽車所有人，惟有關逕行舉發違規之交通事件，處罰機
    關得逕行處罰汽車所有人等規定，係立法機關斟酌違規駕駛
    人之違法程度、裁罰時間經濟性、蒐證成本之考量及汽車所
    有人通常多為車輛之使用人，或知或可得而知係由何人使用
    ，如對其科以適度之舉證責任應無不妥等因素，因而將反證
    之責任轉嫁予汽車所有人。該反證之責任，不僅應證明其非
    駕駛人，且除有非可歸責致無從得知實際駕駛人之情形外（
    例如車輛失竊），更應提出足資辨識、通知應歸責人之資料
    ，方可免責，非謂僅證明受處分之汽車所有人非實際駕駛人
    ，即可免受處罰。準此，本案係依車牌號碼逕行舉發之案件
    ，縱令異議人並非當時違規駕駛之人，然該車並未遭竊，其
    除未提出任何證據足以證明確未將該車出借他人使用而無前
    揭違規情事，於舉發違反道路交通管理事件通知單應到案日
    期前，檢附相關證據及應歸責人相關證明文件，向處罰機關
    告知應歸責人，則執勤警員本其維護交通秩序及道路安全職
    責所為之上述舉發，自應受到合法、正確的推定。
四、綜上所述，異議人所辯上情，無足可採，其所有之車牌號碼
    081-DLE 號重型機車，於上揭時地有闖紅燈，且拒絕停車接
    受稽查而逃逸之違規事實，應堪認定，原處分機關援引道路
    交通管理處罰條例第第53條第1 項、第60條第1 項、第63條
    第1 項第3 款、第1 款及違反道路交通管理事件統一裁罰基
    準表之規定，各處異議人罰鍰1,800 元、記違規點數3 點，
    以及罰鍰3,000 元、記違規點數1 點，洵屬有據。異議人猶
    執前詞指摘，非有理由，應予駁回。
據上論斷，應依道路交通管理處罰條例第87條第2 項，道路交通
案件處理辦法第19條，裁定如主文。
中    華    民    國      98    年    9   月    22    日
                  交通法庭      法  官  張詠惠
以上正本證明與原本無異。
如不服本裁定，應於裁定送達後5 日內向本院提出抗告狀。
                                書記官  黃惠鈴
中    華    民    國    98    年    9     月    29    日


司法院資訊處製作；財團法人民間司法改革基金會備份。
